【裁判字號】    90,上易,2138
【裁判日期】    900723
【裁判案由】    違反商標法
【裁判全文】
臺灣高等法院刑事判決                            九十年度上易字第二一三八號
    上  訴  人  臺灣板橋地方法院檢察署檢察官
    被      告  甲○○
                丙○○
右上訴人因被告等違反商標法案件，不服臺灣板橋地方法院八十九年度易字第三三一
一號，中華民國九十年四月二十四日第一審判決（起訴案號：臺灣板橋地方法院檢察
署八十九年度偵字第一一三○八號），提起上訴，本院判決如左：
    主  文
原判決撤銷。
甲○○、丙○○共同連續意圖欺騙他人，於同一商品，使用相同於他人註冊商標之圖
樣，各處有期徒刑肆月，如易科罰金均以佰元折算壹日。
    事  實
一、甲○○、丙○○夫妻二人共同在臺北縣中和市○○街二十五巷二弄一號經營「俊
    騰食品行」，前曾於民國八十四年三月十六日由甲○○與乙○○、黃土益簽訂「
    成立『脯漬』合作共同經營合約書」，共同開發經營「脯漬」產品（即淹漬蘿蔔
    乾），並由乙○○提供其申請註冊享有商標專用權之如附表所示「崙尾及圖」商
    標圖樣，供其上開「脯漬」產品使用。惟其後三人因故於八十六年十月二十五日
    終止上開合作經營契約。乃甲○○、丙○○明知如附表所示「崙尾及圖」商標圖
    樣，係乙○○向我國經濟部中央標準局（現改為智慧財產局）申請註冊，取得指
    定專用於「乾鮮、淹漬、冷凍果蔬及其罐頭製品」等類商品，專用期間為自八十
    四年一月十六日起至九十四年一月十五日止之商標專用權，竟基於意圖欺騙他人
    販售牟利之概括犯意，連續於八十七年二月二十五日、八十七年六月二十六日、
    八十八年六月二十二日、八十八年十月八日，在上址俊騰食品行，以每包新臺幣
    （下同）三十元之價格，先後四次各販售其產製貼有上開「崙尾及圖」商標圖樣
    標籤之「脯漬」商品二箱（每箱二十四包）予范韞珠（即乙○○之外甥女），為
    乙○○查悉上情。
二、案經乙○○訴由臺灣板橋地方法院檢察署檢察官偵查起訴。
    理  由
一、訊據被告甲○○、丙○○固不諱言有於右揭時地共同經營俊騰食品行，連續多次
    販售貼有「崙尾及圖」商標標籤之「脯漬」商品之事實，惟矢口否認有違反商標
    法之故意，辯稱：是告訴人乙○○故意叫其外甥女范韞珠佯稱來購買臺灣產製之
    「脯漬」供外銷韓國之樣品，設計陷害伊等云云。
二、經查：
    (一)被告甲○○、丙○○於上揭時地連續四次販售其產製貼有「崙尾及圖」商標圖
      樣標籤之「脯漬」商品等事實，有被告提出之托運單二紙、告訴人提出之發票
      、送貨單、估價單等影本在卷及購得俊騰食品行產製貼有「崙尾及圖」商標圖
      樣標籤之「脯漬」仿冒商品二包扣案可稽。
    (二)被告雖辯稱：是范韞珠要求伊等貼上上開「崙尾及圖」商標圖樣原本標籤云云
      ，惟證人范韞珠於原審八十九年十月二十六日調查時證稱：伊並未向被告指定
      要購買貼有崙尾商標之產品等語明確。況范韞珠係連續向被告購買四次，縱如
      被告所言，均係范韞珠指定使用崙尾商標，惟被告既明知使用他人商標係違法
      ，竟仍一再使用，即難免責。
    (三)再觀諸扣案二包仿冒崙尾「脯漬」商品上所貼「崙尾及圖」商標圖樣標籤，其
      一將原標籤廠商欄部分割除，重新貼合為「俊騰食品」，另一則在原標籤商標
      下產品說明欄全部覆貼俊騰食品「大根加工品」之產品說明，顯係被告刻意重
      新接合變更原崙尾「脯漬」標籤，將崙尾商標與其俊騰食品結合，而非以與告
      訴人合作時之原標籤貼上使用，衡諸被告二人明知業與告訴人終止合作，不得
      再使用告訴人專用之崙尾商標，故其在販售予范韞珠之「脯漬」商品，仍貼有
      崙尾商標之標籤，並變更廠商部分內容，難謂其無欺騙他人販賣之故意。
    (四)雖證人范韞珠於原審上開調查時曾證稱：係因伊舅舅（即告訴人）發覺被告有
      盜用其商標，才委伊至被告處購買等語。然若被告二人無販售其產製貼有崙尾
      商標之仿冒商品，告訴人豈會發覺，故縱告訴人刻意令其外甥女范韞珠前往購
      買查探，亦不解免被告原有不法行為責任，是其上開所辯設計陷害之說，顯不
      足採。
    (二)此外，右揭犯罪事實，業據告訴指訴歷歷，核與證人范韞珠證述情節相符，告
      訴人如附表所示「崙尾及圖」商標圖樣專用權，並有經濟部中央標準局商標註
      冊證二紙影本附卷可稽。是本件事證明確，被告犯行堪以認定，應依法論科。
三、核被告甲○○、丙○○上開所為，係犯商標法第六十二條第一款之使用相同商標
    罪、同法第六十三條之販賣使用相同商標商品罪。被告二人就所犯上二罪，其間
    有犯意聯絡及行為分擔，為共同正犯。再其上開各罪之先後多次犯行，時間緊接
    ，所犯係犯罪構成要件相同之罪，顯係基於概括犯意反覆為之，均為連續犯，應
    依法各論以一罪，並加重其刑。又其使用相同商標罪與販賣使用相同商標商品罪
    間，有方法結果之牽連關係，應從一重之使用相同商標罪處斷。
四、原審以被告等罪證明確，因而據予論科，固非無見，惟查：
    被告犯罪後一再飾詞卸責，狡稱係遭告訴人構陷，顯無悔意，原審各科處拘役五
    十日，量刑殊嫌過輕。檢察官上訴意旨據此指摘原判決不當，為有理由，自應由
    本院將之撤銷改判。爰審酌被告等仿冒告訴人商標及販賣仿冒告訴人商標之商品
    ，足以影響告訴人商標權所表彰之品質及商譽，造成告訴人之損失，並影響消費
    者權益，且妨礙社會交易秩序，及其素行、犯罪動機、目的、手段、智識程度、
    生活狀況、迄今未與告訴人和解、販賣仿冒商標商品數目暨犯罪後之態度等一切
    情狀，各量處如主文第二項所示之有期徒刑四月。又被告等犯罪後，刑法第四十
    一條業於九十年一月四日修正，同年月十日公布施行，並於同年月十二日生效，
    該條第一項修正為：「犯最重本刑為五年以下有期徒刑以下之刑之罪，而受六個
    月以下有期徒刑或拘役之宣告，因身體、教育、職業、家庭之關係或其他正當事
    由，執行顯有困難者，得以一元以上三元以下折算一日，易科罰金。」，是被告
    馮卉伶犯罪後法律已有變更，雖本案被告馮卉伶所犯罪名之法定刑度為一年以下
    有期徒刑、拘役或罰金刑，依修正前刑法第四十一條之規定，原得易科罰金，惟
    該法條既已修正如上，仍屬法律變更，依刑法第二條第一項前段之規定，應適用
    修正後之規定。爰就被告二人上開所量處之刑併依修正後規定諭知易科罰金之折
    算標準。
五、至公訴意旨雖另謂：被告丙○○、甲○○係基於意圖欺騙他人及營利之共同犯意
    聯絡之概括犯意，未得告訴人乙○○之同意，自八十七年二月間起至八十八年十
    月間，在上址俊騰食品行，生產「脯漬」之後，於該與乙○○相同之商品上使用
    「崙尾及圖」的商標，並商品販售予不特定之人以牟取利潤，因認除上開論罪販
    售予范韞珠四次部分外，尚有連續販售予不特定之人犯行云云。
四、然按犯罪事實應依證據認定之，無證據不得推定其犯罪事實，刑事訴訟法第一百
    五十四條定有明文。而所謂證據，係指足以證明被告確有犯罪行為之積極證據而
    言，該項證據須適於為被告犯罪之證明者，始得採為斷罪之資料；再告訴人之告
    訴，係以使被告受刑事訴追為目的，是其陳述是否與事實相符，仍應調查其他證
    據以資審認（參照最高法院六十九年臺上字第四九一三號、五十二年臺上字第一
    三○○號等判例要旨）。經查：告訴人雖指訴被告二人尚有在各處多次販售上開
    仿冒其商標之「脯漬」商品與不特定人云云，然告訴人始終無法提出被告其他不
    法販售仿冒商品犯行之具體事證，顯難遽認被告二人另有共同販賣上開仿冒商品
    予其他不特定人之犯行，此外復查無其他積極證據足認被告二人確尚有共犯其他
    違反商標法之犯行，是公訴意旨所訴被告此另販售仿冒商品予其他不特定人犯行
    部分，不能證明被告二人犯罪，本應均為無罪判決之諭知，惟公訴意旨認此部分
    與前開有罪部分有連續犯之裁判上一罪關係，爰不另為無罪之諭知，附此敘明。
據上論斷，應依刑事訴訟法第三百六十九條第一項前段、第三百六十四條、第二百九
十九條第一項前段、商標法第六十二條第一款、第六十三條，刑法第二條第一項前段
、第十一條前段、第二十八條、第五十六條、第五十五條、第四十一條第一項前段，
罰金罰鍰提高標準條例第二條，判決如主文。
本案經檢察官楊楚猛到庭執行職務。
中      華      民      國    九十      年      七      月    二十三    日
                              臺灣高等法院刑事第二十庭
                                  審判長法  官  葉  麗  霞
                                        法  官  李  錦  樑
                                        法  官  余  來  炎
右正本證明與原本無異。
不得上訴。
                                        書記官  黃  麗  玲
中      華      民      國    九十      年      七      月    二十三    日
附錄本案論罪科刑法條全文：
商標法第六十二條
有左列情事之一者，處五年以下有期徒刑、拘役或科或併科五萬元以下罰金：
一、於同一商品或同類商品，使用相同或近似於他人註冊商標之圖樣者。
二、於有關同一商品或同類商品之廣告、標帖、說明書、價目表或其他文書，附加相
    同或近似於他人註冊商標圖樣而陳列或散布者。
商標法第六十二條：(新)
意圖欺騙他人，有左列情事之一者，處三年以下有期徒刑、拘役或科或併科新臺幣二
十萬元以下罰金。
一、於同一商品或類似商品，使用相同或近似於他人註冊商標之圖樣者。
二、於有關同一商品或類似商品之廣告、標帖、說明書、價目表或其他文書，除加相
    同或近似於他人註冊商標圖樣而陳列或散布者。
商標法第六十三條
明知為前條商品而販賣、意圖販賣而陳列、輸出或輸入者，處一年以下有期徒刑、拘
役或科或併科新臺幣五萬元以下罰金。
附表：
┌───────┬─────────┬────┬──────┬────┐
│  商標圖樣    │  註    冊    人  │註冊號數│專 用 商 品 │專用期間│
├───────┼─────────┼────┼──────┼────┤
│              │乙○○（88.10.1變 │00000000│乾鮮、淹漬、│84.1.16 │
│              │更為「崙尾農場陳  │        │冷凍果蔬及其│～94.1.1│
│              │錫卿」）          │        │罐頭製品    │5       │
└───────┴─────────┴────┴──────┴────┘


司法院資訊處製作；財團法人民間司法改革基金會備份。
